臺灣臺南地方法院民事判決　九十三年度訴字第一一七九號
　　原　　　告　金雨企業股份有限公司
　　法定代理人　戊○○
　　訴訟代理人　丙○○
　　　　　　　　丁○○
　　被　　　告　甲○○
　　　　　　　　乙○○
右被告因詐欺案件，原告提起刑事附帶民事訴訟請求侵權行為損害賠償，經本院刑事
庭（九十二年附民字第二一九號）裁定移送前來，本院於民國九十三年十二月十五日
言詞辯論終結，判決如左：
    主      文
被告應連帶給付原告新台幣貳佰壹拾玖萬肆仟元，及被告甲○○自民國九十二年十一
月十二日起、被告乙○○自民國九十二年十二月二日起，均至清償日止，按週年利率
百分之五計算之利息。
訴訟費用由被告連帶負擔。
本判決於原告以新台幣柒拾肆萬元供擔保後，得假執行。但被告甲○○如於執行標的
物拍定、變賣前，以新台幣貳佰壹拾玖萬肆仟元為原告預供擔保，得免為假執行。
    事實及理由
一、被告乙○○受合法通知，未於言詞辯論期日到場，核無民事訴訟法第三百八十六
    條所列各款情形，爰依原告聲請，由其一造辯論而為判決。
二、原告起訴主張：
  (一)被告乙○○為柏佑科技有限公司（下稱柏佑公司）負責人，其意圖為自己不法所
    有，於民國九十一年八月指示柏佑公司經理即被告甲○○（原名吳宗寶）出面與
    原告接洽，並簽立由柏佑公司經銷原告公司生產ＬＣＤ產品之經銷合約。嗣被告
    乙○○、甲○○即以柏佑公司之名義自九十一年八月至九月間向原告大量進貨，
    原告於同年九月至十月出貨，貨款共計新台幣（下同）二百一十九萬四千元，柏
    佑公司則交付原告如附表所示之支票三張，金額共計二百零三萬四千元，以代部
    份貨款之清償，然屆期提示，不獲兌現，經與被告二人聯絡，兩人已不知去向，
    而被告所經營之柏佑公司亦已人去樓空。又與柏佑公司簽訂經銷合約時，曾要求
    柏佑公司提供不動產設定抵押權，然事發後土地所有人表示其並非柏佑公司股東
    ，而係欲辦理低利貸款，故交付不動產資料，至此原告始知受騙。因被告二人以
    簽訂經銷合約書為手段，向原告大量訂貨，佯稱代為銷售，並交付由柏佑公司所
    簽發之支票，及以第三人不動產設定抵押權予原告等方式，致原告陷於錯誤，而
    將貨品交付，實際上被告無償債意願及能力，逕基於不法所有之意圖，騙取原告
    之貨品，致原告受有二百一十九萬四千元之損害，被告犯行並經台灣台南地方法
    院檢察署（下稱台南地檢署）以九十二年度偵字第二五八七、九二一五號提起公
    訴，且經本院九十二年度易字第一一九三號判決有罪在案，爰依民法第一百八十
    五條規定請求被告二人連帶負賠償責任。
  (二)聲明：
    (1)被告應連帶給付原告二百一十九萬四千元，及自起訴狀繕本送達翌日起至清償
      日，止按年息百分之五計算之利息。
    (2)訴訟費用由被告連帶負擔。
    (3)願供擔保，請准宣告假執行。
三、被告甲○○抗辯：
  (一)當初是原告公司的劉澤淵跟被告乙○○簽約，被告擔任柏佑公司採購部經理，雖
    有出面採購貨品，貨到的時候，柏佑公司會計也有交付支票予原告，不知為何跳
    票，亦不知進貨的物品銷售到何處。柏佑公司原來之經營人雖為被告甲○○，但
    因公司欲承包工程，資金不足，經朋友介紹由黃文吉跟乙○○出資買下柏佑公司
    ，並由乙○○為負責人。後來發生事情，查訪後才知道根本沒有黃文吉這個人。
    本件買賣被告僅曾到原告公司二次，第一次是送辦抵押權之手續與用印，抵押權
    的資料由黃文吉交給一個代書，代書與被告一同到原告公司去辦手續。抵押權設
    定辦好後，第二次由被告送至原告公司，被告僅負責生意第一次之洽談，之後採
    購由公司其他員工處理。
  (二)原告的出貨均有送到柏佑公司，送貨單上有採購人員簽名者均有收到。而簽約時
    被告甲○○只負責將公司負責人帶到原告公司，並無全程參與，且被告甲○○僅
    係受僱於柏佑公司，柏佑公司已出售給乙○○，如柏佑公司對外採購倒帳需由被
    告負責，並不公平，因為被告甲○○只是單純的採購人員，開票及簽約均非被告
    甲○○負責。
  (三)聲明：
    (1)原告之訴及其假執行聲請均駁回。
    (2)訴訟費用由原告負擔。
    (3)如受不利判決，願提供擔保請准宣告免為假執行。
四、得心證之理由：
    原告主張被告甲○○與被告乙○○，明知柏佑公司無支付能力，竟共同詐騙原告
    出貨共計二百十九萬四千元之事實，業據提出經銷合約書影本一份、訂購出貨明
    細、採購單、送貨單、宅急便送貨條、統一發票、宅急便收件條、如附表所示之
    支票及退票理由單影本三紙、他項權利證明書、王國欽之存證信函等影本為證。
    被告乙○○經合法通知既未於言詞辯論期日到場爭執，復未提出任何書狀或證據
    資料以供本院審酌；被告甲○○就上開證物之真正固不否認，然辯稱其僅係受乙
    ○○所雇用之採購人員，不應為柏佑公司之倒帳負責云云。經查：
  (一)柏佑公司於八十八年四月設立登記，原由被告甲○○之姐吳紅玉擔任董事，被告
    甲○○為實際負責人，嗣九十一年六月變更登記，改由乙○○擔任董事長，被告
    甲○○則擔任該公司之採購部之經理（台灣台南地方法院檢察署九十二年偵字第
    九二一五號卷附公司登記事項卡、股東名冊、本院卷第二二頁被告自認）。而本
    件買賣之ＬＣＤ產品是由被告甲○○與原告金雨公司之協理劉澤淵洽談，並由乙
    ○○與劉澤淵簽約，且原告要求柏佑公司提出土地設定抵押作為擔保，經被告甲
    ○○提供訴外人王國欽之土地權狀，被告甲○○並說王國欽是柏佑公司之股東等
    情，業據證人劉澤淵於檢察官偵查時與本院言詞辯論時證述在卷（見台南地檢署
    九十一年度發查字第三０七二號卷第二十六頁反面、九十二年度他字第四八號卷
    第三十八頁、第三十九頁、本院卷第六七頁），被告甲○○並自承抵押權資料是
    柏佑科技公司副總經理黃文吉交給一個代書，一起到原告公司辦手續（本院卷二
    三頁筆錄、台南地檢署九十二年度他字第四八號卷第三十九頁）；惟證人王國欽
    於檢察官偵查中證述其不認識甲○○及劉澤淵，亦非柏佑科技公司之股東，是在
    九十一年七月間看報紙之廣告而與一位陳小姐聯絡，陳小姐說可以幫伊找到較低
    利之貸款公司，陳小姐之真名為高慧薰，聽說她詐騙了很多人，已經跑掉了等語
    （見上開卷第三十三頁反面、第三十四頁），並曾發存證信函予原告表明上開意
    旨（本院卷第一○四頁）。是綜合上述證據資料與證人陳述，足認被告甲○○、
    乙○○為取得原告信任，以輾轉之方式取得非柏佑公司股東之第三人王國欽所有
    土地權狀，並持以設定抵押權予原告，且被告甲○○尚告知原告員工稱王國欽為
    公司股東，顯然已有詐騙行為。被告甲○○固辯稱係黃文吉將土地資料交付，且
    告知王國欽為公司股東，然被告甲○○原為柏佑公司實際負責人，其於九十一年
    將柏佑公司轉讓予乙○○時，尚須辦理公司變更登記，不可能不知悉王國欽是否
    成為柏佑公司之新股東，其辯詞顯為卸責，自不可採信。
  (二)又柏佑公司於九十一年六月時，曾向金字塔保全有限公司借牌標得「成功大學校
    園週邊視訊系統工程」，然其除向原告購買多台ＬＣＤ產品外，尚向第三人環名
    興業公司購買之監視系統器材、向飛碟機電公司購買不斷電系統（參見台南地檢
    署九十二年他字第四八號卷、九十二年度偵字第七二六四號卷）；又被告甲○○
    亦自承：「（問：為何跟金雨公司購買ＬＣＤ？）我們在國內成功大學、師範學
    校承攬電腦工程，我們進貨給燦坤、僑品。（問：有無證明？）這只是內部規劃
    而已，實際上沒有標到工程。」（九十二年度偵字第二五八七號卷三三頁筆錄）
    ；又被告甲○○於偵查中亦曾陳述：「接洽之初是有做一些學校的工程及學生網
    路，所以想可以透過這種管道行銷，事後來黃文吉副總經理說可以直接批發銷售
    ，才直接批發出去。」（台南地檢署九十一年度發查字第三○七二號卷第五二頁
    ），據此足認被告甲○○、乙○○明知柏佑公司當時除上開視訊系統工程外，並
    無其他工程上之需要，必須購買大量之ＬＣＤ產品，且知悉貨物之流向並非與正
    常廠商交易，而係直接批發出去，則被告甲○○辯稱其僅負責採購，出貨係黃文
    吉負責，其均不知情云云，亦不足取。
  (三)另被告甲○○於偵查中陳述：柏佑公司訂有採購獎金制度，以進貨成本之百分之
    二作為採購之業績獎金（見台南地檢署九十一年度發查字第二九九五號卷第二十
    六頁反面、第五十頁），此與一般公司採銷貨獎金之制度顯有不同，而柏佑科技
    公司所購買者並非特殊難以購得之物品，該公司所設之採購獎金制度顯然違反常
    情。再者，柏佑科技公司乙○○台南企銀東台南分行支票帳戶（帳號20578），
    自九十一年十一月四日起發生退票，柏佑科技公司乙○○交銀台南分行支票帳戶
    （帳號000000000）自九十一年十月二十五日起遭拒絕往來，上開帳戶總計退票
    金額二千二百五十四萬二千四百八十二元，有法務部票據信用資訊連結作業查詢
    明細表可參（台南地檢署九十二年度偵字第二五八七號卷第四十五頁至第五十一
    頁），此外，並有事發後柏佑科技公司搬遷不知去向之照片四張（台南地檢署九
    十二年他字第四八號卷第十四頁、第十五頁），而事發當時被告甲○○亦去向不
    明，係原告公司人員查訪房東得知其身分證字號，提供地檢署參考，有原告陳報
    函可稽（九十一年度發查字第三○七二號卷第三五頁），再者，被告甲○○於八
    十八年已改名，然對外仍用原名吳宗寶進行交易，有原告提出之名片可稽（台南
    地檢署九十一年度發查字第三○七二號卷第一三頁），則綜合上述，足認被告乙
    ○○、甲○○顯已知柏佑公司無力付款且無工程或商業上之需要，尚持非柏佑公
    司股東之土地設定抵押予原告，取得原告信任而大量向原告訂貨，並將該貨物處
    分後，柏佑公司隨即倒閉，所有人員不知去向，且被告甲○○使用舊名與廠商交
    易，增加追查上之困難；又被告甲○○與包含原告在內之數家廠商因買賣產品之
    詐欺行為，亦經台南地檢署九十二年度偵字第二五八七、九二一五號提起公訴，
    及本院九十二年度易字第一一九三號判決有罪在案（本院五至一二頁起訴書、判
    決書），足認被告乙○○、甲○○顯係共同故意侵害原告公司財產權。
五、從而，原告本於共同侵權行為之法律關係，請求被告乙○○、甲○○連帶給付被
    詐欺之貨款共貳佰壹拾玖萬肆仟元，及自起訴狀繕本送達翌日即被告甲○○自九
    十二年十一月十二日起，被告乙○○自九十二年十二月二日起，均至清償日止，
    按週年利率百分之五計算之利息，為有理由，應予准許。
六、原告及被告甲○○分別陳明願供擔保請為宣告假執行或免為假執行，經核均與規
    定相符，爰各酌定相當之擔保金額宣告之。
七、結論：本件原告之訴為有理由，依民事訴訟法第三百八十五條第一項前段、第八
    十五第二項、第三百九十條第二項、第三百九十二條第二項，判決如主文。
中　　　華　　　民　　　國　　九十三　　年　　 十二　　 月　　三十一　　日
                                  臺灣臺南地方法院民事第三庭
~B法　　　官　蔡孟珊
右為正本係照原本作成
如對本判決上訴，須於判決送達後廿日內向本院提出上訴狀
中　　　華　　　民　　　國　　九十三　　年　　 十二　　 月　　三十一　　日
~B法院書記官　謝育錚
~t0
~F40
附表：
一、票號：ＡＡ0000000號、發票日：九十一年十一月二日、付款人：交通銀
    行台南分行、票面金額：四十四萬四千元。
二、票號：ＡＲ0000000號、發票日：九十一年十一月二日、付款人：台南區
    中小企業銀行東台南分行、票面金額：五十三萬元。
三、票號：ＡＲ0000000號、發票日：九十一年十二月二日、付款人：台南區
    中小企業銀行東台南分行、票面金額：一百零六萬元。
